【裁判字號】    97,重訴,232
【裁判日期】    980331
【裁判案由】    清償借款
【裁判全文】
臺灣高雄地方法院民事判決             97年度重訴字第232號
原      告   台灣中小企業銀行股份有限公司
法定代理人   辛○○
訴訟代理人   丁○○
             戊○○
被      告   震營企業股份有限公司
法定代理人   庚○○○
訴訟代理人   乙○○
被      告   庚○○○
被      告   丙○○
被      告   己○○
                       號
被      告   甲○○○
上列當事人間清償借款事件，本院於民國98年3 月25言詞辯論終
結，判決如下：
    主  文
被告應連帶給付原告如附表一所示本金、利息及違約金。
訴訟費用新台幣陸萬肆仟零捌拾伍元由被告連帶負擔。
本判決第一項於原告以新台幣貳佰萬元為被告預供擔保後，得予
假執行。
    事實及理由
一、本件被告震營企業股份有限公司（下稱震營公司）、庚○○○、丙○○、己○○經合法通知，未於言詞辯論期日到場，
    核無民事訴訟法第386 條各款所列情形，爰依原告聲請，由
    其一造辯論而為判決。
二、原告主張：被告震營公司於民國90年4 月20日邀同訴外人葉
    聰義及被告丙○○、己○○、甲○○○為連帶保證人，與原
    告簽定國內信用狀融資契約額度為新台幣（下同）16,500萬
    元，並由被告震營公司分別於90年6 月5 日、90年8 月1 日
    及90年8 月15日向伊借款，約定借款金額、期間、利息及違
    約金計算方式均如附表二所示，並於95年9 月13日追加被告
    庚○○○為連帶保證人，因被告震營公司繳息不正常，兩造
    乃約定還款日期展延至99年7 月19日，詎震營公司僅繳納本
    息至附表二所載最後繳款日，依約其債務視為全部到期，尚
    餘如附表一編號1 至3 所示本金、利息及違約金未予清償；
    而庚○○○、丙○○、己○○、甲○○○為本件借款之連帶
    保證人，依法應負連帶清償之責。爰依消費借貸及連帶保證
    之法律關係，求為判決如主文第一項所示，並願供擔保請准
    宣告假執行。
三、被告甲○○○則以：貸款契約書上連帶保證人欄位確實為伊
    所簽名及蓋章，但當初係被告丙○○告訴伊上開簽署的資料
    是辦理勞保所用，且原告也沒有告訴伊，簽署上開文件係要
    擔任震營公司借款之連帶保證人等語。並聲明：原告之訴駁
    回；被告震營公司對原告前揭所述欠款餘額、利息及違約金
    均不爭執；惟辯稱目前無力償還等語，並聲明駁回原告之訴
    。（見本院卷第26頁）；其餘被告未於言詞辯論期日到場，
    亦未提出準備書狀作何聲明或陳述。
四、得心證之理由
  (一)按當事人對於他造主張之事實，於言詞辯論時不爭執者，視
    同自認。但因他項陳述可認為爭執者，不在此限。當事人對
    於他造主張之事實，已於相當時期受合法之通知，而於言詞
    辯論期日不到場，亦未提出準備書狀爭執者，準用第1 項之
    規定。但不到場之當事人係依公示送達通知者，不在此限。
    民事訴訟法第280 條第1 、3 項分別有明定。本件原告主張
    ：被告震營公司向伊借款，由其餘被告擔任連帶保證人，然
    未依約繳款，而使全部債務視為到期，尚餘如主文第1 項所
    示之本金、利息及違約金尚未清償之事實，已據其提出國內
    信用狀融資契約、契據增補條款契約、契據條款變更契約、
    借據、授信動用申請書、週轉金貸款契約、連帶保證書及承
    諾書等資料為證，核屬相符。又被告庚○○○及己○○非經
    公示送達已收受開庭通知及起訴狀繕本，且未於言詞辯論到
    場陳述意見或提出書狀爭執，另被告甲○○○對伊有在國內
    信用狀融資契約、契據增補條款契約、契據條款變更契約、
    、週轉金貸款契約及連帶保證書上簽章等情亦不爭執，依上
    開規定視同自認，則原告此部分之主張，自堪信為真實。
  (二)被告甲○○○雖以前揭情詞置辯，然查：
  1.按消費借貸之借用人應於約定期限內，返還與借用物種類品
    質、數量相同之物，民法第478 條前段定有明文；又所謂連
    帶保證，係指保證人與主債務人就債務之履行，對於債權人
    各負全部給付之責任者而言，是連帶保證債務之債權人得同
    時或先後向保證人為全部給付之請求（最高法院45年台上字
    第1426號判例、77年台上字第1772號判決參照）。再按遲延
    之債務，以支付金錢為標的者，債權人得請求依法定利率計
    算之遲延利息。但約定利率較高者，仍從其約定利率；當事
    人得約定債務人於債務不履行時，應支付違約金，民法第23
    3 條第1 項、第250 條第1 項分別定有明文。被告甲○○○
    不否認在國內信用狀融資契約、契據增補條款契約、契據條
    款變更契約、、週轉金貸款契約、連帶保證書上之簽名蓋印
    為其親為，自應依借據上之約定負擔連帶保證責任。參以依
    證人蔡俊良於本院審理時證稱：：「（《提示本院卷第6~25
    頁》關於被告甲○○○對保資料，當初是否都是由你承辦？
    ）除了94年5 月19日）本院卷第8 、23頁）不是我辦的，其
    他都是由我承辦對保業務」、「（當初辦理對保情形為何？
    ）一、我記得當時是我跟被告甲○○○及丙○○約在高雄市
    新興區○○○街2 號3 樓，我有跟被告甲○○○陳述這是公
    司的借款，她是連帶保證人，我也有跟他解釋連帶保證人的
    意思。二、對保上面的的簽名跟蓋章都是被告甲○○○親簽
    及親蓋的」等語（見本院卷第58-59 頁）。是此，被告甲○○○上開所辯，自不足採。又被告震營公司向原告借款未依
    約清償，經全部視為到期，尚積欠如主文第1 項所示之本金
    、利息及違約金迄未清償，而被告庚○○○、丙○○、己○○、甲○○○為連帶保證人，已如上述，揆上開說明及規定
    ，被告自應連帶負清償責任。
  2.綜上，原告依消費借貸及連帶保證契約請求被告連帶給付如
    主文第1 項所示之本金、利息及違約金為有理由，應予准許
    。
五、本件係原告全部勝訴，其繳納之第一審訴訟費用即裁判費64
    ,085 元 （包括公示送達費用2,200 元），應由被告連帶負
    擔。
六、原告陳明願供擔保請准宣告假執行，核無不合，爰酌定相當
    擔保金額准許之。
七、結論：本件原告之訴為有理由，依民事訴訟法第385 條第1
    項前段、第85條第2 項、第390 條第2 項，判決如主文。
中    華    民    國    98    年    3     月    31    日
                    民事第一庭  法    官  張茹棻
以上正本係照原本作成。
如不服本判決，應於送達後20日內，向本院提出上訴狀並表明上
訴理由，如於本判決宣示後送達前提起上訴者，應於判決送達後
10日內補提上訴理由書（須附繕本）。
中    華    民    國    98    年    3     月    31    日
                                書 記 官  黃美秀
┌──────────────────────────────────────────────────┐
│附表一：97年度重訴字第232號，合計6,144,315元                                                        │
├──┬──────┬─────┬──────┬────────┬──────────────┬───┤
│編號│應給付金額  │利息起算日│利      率  │違約金起算日    │違約金計算方式              │ 備 考│
├──┼──────┼─────┼──────┼────────┼──────────────┼───┤
│001 │1,709,567元 │97.11.05  │年息6.00%   │97.12.05        │逾期清償在6 個月以內，按左開│      │
│    │            │          │            │                │利率10% ，逾期清償在6 個月以│      │
│    │            │          │            │                │上，其超過6 個月部分，按左開│      │
│    │            │          │            │                │利率20%                     │      │
├──┼──────┼─────┼──────┼────────┼──────────────┼───┤
│002 │1,581,180元 │97.11.01  │年息6.00%   │97.12.01        │同上                        │      │
├──┼──────┼─────┼──────┼────────┼──────────────┼───┤
│003 │2,853,568元 │97.10.15  │年息6.00%   │97.11.15        │同上                        │      │
└──┴──────┴─────┴──────┴────────┴──────────────┴───┘
┌──────────────────────────────────────────────────┐
│附表二：97年度重訴字第232號之借款明細                                                               │
├──┬──────┬─────┬─────┬─────┬───────┬────────┬─────┤
│編號│借  款  人  │連帶保證人│借款金額  │借款期間  │約定利息      │約定違約金      │最後繳息日│
├──┼──────┼─────┼─────┼─────┼───────┼────────┼─────┤
│001 │震營公司    │庚○○○、│6,662,056 │94.05.19～│按原告基準利率│逾期清償在6 個月│97.11.08  │
│    │            │丙○○、廖│元        │99.05.19分│加年息1.72% 機│以內，按左列利率│          │
│    │            │志銘及朱黃│          │60期平均攤│動計算（本件違│10% ，逾期清償在│          │
│    │            │良妹      │          │還本息    │約時之利率為4.│6 個月以上，其超│          │
│    │            │          │          │          │18% ，加計1.72│過6 個月部分，按│          │
│    │            │          │          │          │% 後，為6.00% │左列利率20%計算 │          │
│    │            │          │          │          │）            │                │          │
├──┼──────┼─────┼─────┼─────┼───────┼────────┼─────┤
│002 │震營公司    │同上      │5,800,000 │同上      │同上          │同上            │97.11.01  │
│    │            │          │元        │          │              │                │          │
├──┼──────┼─────┼─────┼─────┼───────┼────────┼─────┤
│003 │震營公司    │同上      │2,728,693 │同上      │同上          │同上            │97.10.15  │
│    │            │          │元        │          │              │                │          │
└──┴──────┴─────┴─────┴─────┴───────┴────────┴─────┘


司法院資訊處製作；財團法人民間司法改革基金會備份。
